【裁判字號】    98,裁,963
【裁判日期】    980423
【裁判案由】    勞動基準法
【裁判全文】
最  高  行  政  法  院  裁  定
                                       98年度裁字第963號
上  訴  人  財團法人中央廣播電臺
代  表  人  甲○
被 上訴 人  臺北市政府
代  表  人  乙○○
上列當事人間勞動基準法事件，上訴人對於中華民國96年6月12
日臺北高等行政法院95年度簡字第625號判決，提起上訴，本院
裁定如下：
    主  文
上訴駁回。
上訴審訴訟費用由上訴人負擔。
    理  由
一、按「對於適用簡易程序之裁判提起上訴或抗告，須經最高行
    政法院許可，且該許可以訴訟事件所涉及之法律見解具有原
    則性為限。」，行政訴訟法第235條定有明文。所謂訴訟事
    件涉及之法律見解具有原則性，係指該事件所涉及之法律問
    題意義重大，有加以闡釋之必要情形而言，如對於行政命令
    是否牴觸法律所為之判斷，或就同類事件所表示之法律見解
    與其他高等行政法院或本院所表示之見解互相牴觸，有由本
    院統一法律上見解或確認其見解之必要情形屬之。
二、上訴人係適用勞動基準法之行業，經被上訴人所屬勞工局勞
    動檢查處於民國（下同）94年9月21日實施勞動檢查，發現
    上訴人於94年8月12日訂定「財團法人中央廣播電台節目製
    作新制執行辦法」（下稱「節目製作新制執行辦法」），並
    於同年8月間告知勞工陳肇榮將自9月份起改為承攬契約，故
    將其94年9月份主管津貼扣除，被上訴人據以認定上訴人違
    反勞動基準法第22條第2項之規定，遂依同法第79條第1項第
    1款規定，裁罰罰鍰2,000元【折合新臺幣（下同）6,000元
    】，上訴人不服，提起訴願，經遭駁回，遂提起行政訴訟。
    原判決以：(1)勞工陳肇榮擔任上訴人之節目部副理，上訴人
    乃按月核發主管津貼予陳肇榮，故系爭主管津貼為勞工陳肇
    榮因工作而獲得之報酬，且為經常性之給與，依最高法院91
    年度台上字第347號、79年度台上字第242號判決意旨，屬勞
    動基準法上之工資。上訴人主張系爭主管津貼，應係雇主單
    方面為勉勵擔任主管職務之勞工而為之鼓勵性、恩惠性給與
    ，實非勞動基準法第2條第3款所稱之工資一節，並非可採。
    (2)本件依上訴人所提之90年至95年全年預（決）算表觀之，
    縱認上訴人係因預算編列減少而屬業務性質變更，但上訴人
    94年度之預算並未減少，應無自同年9月起減少勞工之必要
    。且依節目製作新制執行辦法之「辦法內容」第4條記載之
    內容，上訴人僅將其節目部之員工改以承攬方式使其從事與
    原職務內容相同工作，足見上訴人並無減少其勞工人數之必
    要。佐以上訴人之總台長賴秀如所為「自94年9月份得以簽
    訂承攬契約代替原勞動契約之方式繼續使其勞工從事相同之
    工作」之陳述，上訴人亦非無其他適當工作可供安置勞工之
    情形。故上訴人主張其具備勞動基準法第11條第4款規定之
    事由而得預告終止勞工陳肇榮之勞動契約，自非有據。再者
    ，上訴人主張因預算編列減少所而得預告終止陳肇榮之勞動
    契約之情形，亦與勞動基準法第11條第2款所規定雇主得因
    業務緊縮即經營不善導致虧損或因市場變化而須緊縮經營之
    情形不同，故本件並無勞動基準法第11條規定之情事，上訴
    人片面預告終止與勞工陳肇榮之勞動契約，於法無據，自仍
    應按原勞動契約之約定直接給付勞工陳肇榮9月份之主管津
    貼。(3)勞工薪資及其他勞動條件之不利變更，屬勞動契約之
    變更，依勞動基準法施行細則第7條第1款之規定，應由雙方
    自行商議決定，如雇主確有調動勞工工作必要，依內政部74
    年9月5日（74）內勞字第328433號函釋意旨，應依下列原則
    辦理：基於企業經營上所必需；不得違反勞動契約；
    對勞工薪資及其他勞動條件，未作不利之變更；調動後工
    作與原有工作性質為其體能及技術所可勝任；調動工作地
    點過遠，雇主應予以必要之協助。上訴人解除勞工陳肇榮之
    副理主管職務，涉及勞動條件之變更，且對勞工陳肇榮之薪
    資已生不利之影響，其既未經勞工陳肇榮之同意，自與勞動
    基準法施行細則上開規定及函釋意旨不符，自非合法，上訴
    人仍應按原勞動契約之約定，全額直接給付其原定工資（含
    系爭主管津貼）。上訴人一再主張勞工陳肇榮有不適合繼續
    擔任主管職務之情事，上訴人自得本諸人事管理權限予以調
    整，則勞工陳肇榮94年9月份起既未擔任主管職務，上訴人
    自毋庸繼續給付其主管津貼等情，自非可採。至於上訴人雖
    於94年10月29日終止與勞工陳肇榮間之勞動契約，但係屬事
    後之行為，其終止勞動契約是否合法，係屬另案問題，並不
    影響上訴人業已違反勞動基準法第22條第2項規定之判斷，
    自不得執為本件免責之論據等，原處分裁罰並無違誤，訴願
    決定予以維持，亦無不合，而駁回上訴人在原審之訴。
三、上訴意旨略以：(1)參照內政部74年7月10日（74）台內勞字
    第331013號、74年9月5日（74）內勞字第328433號函釋意旨
    ，上訴人因業務減縮及業務性質變更而依據財團法人中央廣
    播電台工作規則第2條、第13條及第14條等規定，自94年9月
    份起解除受僱人陳肇榮之副理主管職務，純屬上訴人雇主固
    有權之行使，於法未有不合。況嗣後上訴人因整體業務緊縮
    ，依上開工作規則第6條、第11條規定，預告終止系爭僱傭
    契約，自為法之所許。(2)另受僱人陳肇榮既自94年9月份起
    既未再擔任上訴人電台節目部副理，尤未嘗提供關於該主管
    之對價勞務，自無請求該部分主管津貼13,500元之權利，上
    訴人顯無給付義務，勞動基準法第22條第2項於本件自無任
    何適用餘地，原審於此顯有適用法規不當之情事等語。經核
    其上訴理由，無非係就原審取捨證據、認定事實之職權行使
    ，依其個人主觀見解，而泛稱原判決適用法規不當，依首揭
    說明，並無涉及法律見解具有原則性，而需由本院加以闡釋
    之必要，故上訴人提起上訴，自不應許可，其上訴難謂合法
    ，應予駁回。
四、據上論結，本件上訴為不合法。依行政訴訟法第249條第1項
    前段、第104條，民事訴訟法第95條、第78條，裁定如主文
    。
中    華    民    國    98    年    4     月    23    日
                    最高行政法院第七庭
                        審判長法官  藍  獻  林
                              法官  廖  宏  明
                              法官  張  瓊  文
                              法官  姜  素  娥
                              法官  林  文  舟
以  上  正  本  證  明  與  原  本  無  異
中    華    民    國    98    年    4     月    23    日
                              書記官  賀  瑞  鸞


司法院資訊處製作；財團法人民間司法改革基金會備份。
